【裁判字號】    90,台非,4
【裁判日期】    900104
【裁判案由】    違反公司法
【裁判全文】
最高法院刑事判決                                      九十年度台非字第四號
    上訴人  最高法院檢察署檢察總長
    被  告  甲○○
右上訴人因被告違反公司法案件，對於台灣台北地方法院台北簡易庭中華民國八十九
年三月十七日第一審確定刑事簡易判決（八十八年度北簡字第八六四號，聲請簡易判
決處刑案號：台灣台北地方法院檢察署八十八年度偵字第七四五一號），認為違法，
提起非常上訴，本院判決如左：
    主  文
原判決撤銷。
甲○○公司負責人，違反公司不得經營登記範圍以外之業務之規定，科罰金新台幣壹
萬元，如易服勞役，以銀元百元即新台幣玖百元折算壹日。
    理  由
非常上訴理由稱：「按判決適用法則不當者，為違背法令，刑事訴訟法第三百七十八
條定有明文。查本件原判決認定被告甲○○係位於台北市○○○路○段三十巷五號一
樓『一峰白黑板有限公司』之負責人，明知公司登記之所營事業為：白黑板一般買賣
。竟擅自經營登記範圍以外之白黑板製造業務，核其所為係犯公司法第十五條第三項
、第一項之罪。依該項規定應處一年以下有期徒刑、拘役或科或併科『新台幣』十五
萬元以下罰金，並賠償公司因此所受之損害。乃原判決疏未注意，竟科處（銀元）壹
萬元，並諭知如易服勞役，以參百元折算一日。揆諸前開說明，自有適用法則不當之
違誤。案經確定，爰依刑事訴訟法第四百四十一條、第四百四十三條提起非常上訴，
以資救濟。」等語。
本院按判決不適用法則或適用不當者，為違背法令，刑事訴訟法第三百七十八條定有
明文。又公司法第十五條第三項、第一項關於公司負責人經營登記範圍以外之業務罪
，其法定刑為一年以下有期徒刑、拘役或科或併科新台幣十五萬元以下罰金。本件原
判決認定被告係「一峰白黑板有限公司」之負責人，明知該公司登記所營事業為白黑
板一般買賣，擅自經營登記範圍以外之白黑板製造業務，並於八十八年三月八日經查
獲，認其係犯該條項之罪。然於主文卻將其法定刑罰金之單位「新台幣」誤為「銀元
」，而諭知應科罰金壹萬元，如易服勞役以參百元折算一日，其適用法則自有違誤，
且於被告為不利。案經確定，非常上訴意旨執以指摘，洵有理由。應由本院將原判決
撤銷改判如主文第二項所示，以資糾正。
據上論結，應依刑事訴訟法第四百四十七條第一項第一款但書，公司法第十五條第三
項、第一項，刑法第十一條前段、第四十二條第二項，罰金罰鍰提高標準條例第二條
，判決如主文。
中      華      民      國     九十     年      一      月      四      日
                              最高法院刑事第五庭
                                  審判長法官  紀  俊  乾
                                        法官  黃  正  興
                                        法官  陳  東  誥
                                        法官  張  春  福
                                        法官  韓  金  秀
      右正本證明與原本無異
                                              書  記  官
中      華      民      國     九十     年      一      月      九      日


司法院資訊處製作；財團法人民間司法改革基金會備份。
